【裁判字號】    92,交抗,830
【裁判日期】    921231
【裁判案由】    違反道路交通管理處罰條例
【裁判全文】
臺灣高等法院交通事件裁定                        九十二年度交抗字第八三０號
    抗  告  人
    即受處分人  甲○○
右抗告人因違反道路交通管理處罰條例案件，不服台灣士林地方法院中華民國九十二
年七月七日裁定（九十二年度交聲字第四六○、四六一、四六二、四六三、四六四、
四六五、四六六、四六七、四六八、四六九、四七○、四七一、四七二、四七三、四
七四、四七五、四七六、四七七、四七八、四七九號），提起抗告，本院裁定如左：
    主  文
原裁定撤銷，發回台灣士林地方法院。
    理  由
一、按（一）道路交通違規事件舉發為書面行政處分，應送達於相對人始發生效力。
    又依民國八十九年十二月五日修正前道路交通管理事件統一裁罰標準及處理細則
    第五條規定：「處理違反道路交通管理事件，有關文書送達之時程序，準用刑事
    訴訟法送達之規定」。而刑事訴訟法第五十九條規定：「被告、自訴人、告訴人
    或附帶民事訴訟當事人，有左列情形之一者，得為公示送達：一、住、居所、事
    務所及所在地不明者。二、掛號郵寄而不能達到者。三、因住居於法權所不及之
    地，不能以其他方法送達者」。同法第六十條第一項規定：「公示送達應由書記
    官分別經法院或檢察長、首席檢察官或檢察官之許可，除將應送達之文書或其節
    本張貼於法院牌示處外，並應以其繕本登載報紙，或以其他適當方法通知或公告
    之」。（二）民國八十九年十二月五日修正後道路交通管理事件統一裁罰標準及
    處理細則第五條規定：「處理違反道路交通管理事件，有關文書送達之程序，依
    行政程序法之規定」。又對於當事人之送達，有下列各款情形之一者，行政機關
    得依申請，准為公示送達：一、應為送達之處所不明者。另按當事人變更其送達
    之處所而不向行政機關陳明，致有第一項之情形者，行政機關得依職權命為公示
    告知應受送達人得隨時領取；並得由行政機關將文書或其節本刊登政府公報或新
    聞紙，行政程序法第七十八條第一項、第三項、第八十條亦分別定有明文。（三
    ）汽車所有人名稱、住所等如有變更，應向公路監理機關辦理登記，有道路交通
    安全規則第二十三條第一項規定可參。
二、原裁定略以：異議人即受處分人甲○○駕駛車號ＤＮ｜八二七一號自用一般小客
    車有如附表所示之違規事實。異議人即受處分人甲○○固不否認有如附表所示之
    違規事實，雖辯稱：伊未收到舉發違反道路交通管理事件通知單，處分過當，請
    求低額罰鍰等語。惟查異議人名下所有之ＤＮ｜八二七一號小客車登記住址為台
    北縣永和市○○路二三六巷二十五之一號，且無登記通信地址，有交通部公路總
    局台北區監理所函在卷可稽，異議人所稱住所地址為台北市○○路○段九０巷五
    號四樓，則異議人有變更處所未辦理登記之情形。而如附表所示之裁決書均經裁
    決機關公告公示送達裁決書在案，有前揭行政機關函及清冊在卷可考。應受公示
    ，揆諸前揭法條，本件舉發機關之送達程序，核與行政程序法之規定無不合，已
    生合法送達之效力，從而異議人辯解不足採，其聲明異議無理由，應予駁回等語
    。
三、抗告意旨略以：（一）原裁定書未送達於相對人車主未收到罰單，因此無效力可
    言；（二）汽車所有人住所如有變更，應向公路監理機關辦理登記，沒有登記通
    信地址表示監理所人員行政疏失，不應歸責於車主等語。
四、經查抗告人即受處分人並不否認有如上述所示之違規事實，所應論究者為抗告人
    所辯其未收到舉發違反道路交通管理事件通知單，處分過當等語是否有理。查原
    裁定雖認交通部公路總局台北區監理所所為如附表所示之裁決書已於九十一年九
    月三十日、九十一年九月二十五日、九十一年五月三十一日、九十一年四月三十
    日、九十一年五月六日九十一年六月七日、九十一年一月十六日、九十年十一月
    十四日、九十年十月四日、九十年九月十四日、九十年八月二十日、九十年七月
    二十三日經內政部警政署國道公路警察局第三警察隊、內政部警政署國道公路警
    察局第一警察隊、台北縣政府警察局、內政部警政署國道公路警察局、內政部警
    政署國道公路警察局第四警察隊、桃園縣警察局等機關公告公示送達裁決書在案
    ，有前揭行政機關函及清冊在卷可考。且應受公示送達人清冊名冊均已公告於台
    北市政府公報八十九年冬字第四十三期、九十年春字第三十八期、八十九年冬字
    第二十七期、八十九年冬字第三十一期、八十九年秋字第三十五期，有台北市政
    府公報影本在卷可稽等語。惟查上開行政機關函、清冊及公報均係有關舉發違反
    道路交通管理事件通知單之公示送達公告，而非原裁定雖稱之裁決書公示送達公
    告，至於原處分機關之裁決書送達，依卷內郵政掛號郵件收件回執收件人簽章欄
    載有：「夫妻陳叔屏、九十二年四月二十八日」字樣以及
    等，該資料是否即係抗告人收受裁決書之送達回執？原審未經查明，誤認原處分
    機關之裁決書係依公示送達方式為之，已有未合。又依卷內多張內政部警政署國
    道公路警察局第三警察隊、內政部警政署國道公路警察局第一警察隊、台北市政
    府警察局交通警察大隊、台北縣政府警察局交通隊、內政部警政署國道公路警察
    局、內政部警政署國道公路警察局第四警察隊、桃園縣警察局等機關有關舉發違
    反道路交通管理事件通知單之掛號送達文件記載，或載明「原址查無其人」或「
    遷移新址不明」或「拒收退回」等文字，原處分機關似係據此辦理上開舉發違反
    道路交通管理事件通知單之公式送達，原審未逐一究明各該通知單之送達情形以
    及是否均合乎首揭規定之公式送達要件？逕以本件舉發機關之送達程序，核與行
    政程序法之規定並無不合，已生合法送達之效力，從而抗告人即受處分所辯即無
    可採等語，而裁定駁回抗告人於原審之聲明異議，亦有未洽，爰由本院將原裁定
    撤銷，發回原審法院詳為查明。
五、據上論結，應依道路交通案件處理辦法第二十六條，刑事訴訟法第四百十三條，
    裁定如主文。
中      華      民      國    九十二    年     十二     月    三十一    日
                              臺灣高等法院交通法庭
                                  審判長法  官  陳  正  雄
                                        法  官  許  宗  和
                                        法  官  許  錦  印
右正本證明與原本無異。
不得抗告。
                                        書記官  楊  妙  恩
中      華      民      國    九十三    年      一      月      二      日


司法院資訊處製作；財團法人民間司法改革基金會備份。
